臺灣高雄地方法院刑事判決
111年度交簡上字第7號
上  訴  人  臺灣高雄地方檢察署檢察官
被      告  張元鴻


上列上訴人因被告公共危險案件，不服本院110 年度交簡字第27
15號於民國110 年11 月19日所為之第一審簡易判決（起訴案號
：109年度偵字第24139 號），提起上訴，本院管轄之第二審
合議庭判決如下：
    主    文
原判決撤銷。
張元鴻犯肇事致人傷害逃逸罪，處有期徒刑陸月，如易科罰金，
以新臺幣壹仟元折算壹日。
    事   實
一、張元鴻於民國109 年9 月16日下午3時32分許，騎乘騎乘車
    牌號碼000-000 號普通重型機車，沿高雄市三民區民族一路
    由南往北行駛，其本應注意車輛行駛時，駕駛人應注意車前
    狀況，並隨時採取必要之安全措施，且後車應與前車之間應
    保持隨時可以煞停之距離，而當時天候晴、日間自然光線、
    柏油路面乾燥、無缺陷、無障礙物、視距良好等情，並無不
    能注意之情形，竟疏於注意及此，行駛至民族一路與民族一
    路100 巷口時，適同向前方有張文馨騎乘車牌號碼000-000 
    號普通重型機車在該處停等紅燈，張元鴻自後追撞，致張文
    馨倒地後受有下背和骨盆挫傷、右側小腿挫傷、右側手肘挫
    傷之傷害（過失傷害部分未據告訴）。詎張元鴻明知已肇事
    且可預見致人成傷，竟基於肇事逃逸之犯意，於發生交通事
    故後並未對張文馨為必要之救護等措施，亦未報警處理或通
    知救護人員到場，復未徵得張文馨同意或使張文馨、執法人
    員、其他相關人員得知其真實身分、聯絡方式隨即騎乘上開
    機車逃逸，嗣經警到場處理並調閱監視器畫面循線查獲上情
    。
二、案經張文馨訴由高雄市政府警察局三民第二分局報告臺灣高
    雄地方檢察署（下稱高雄地檢署）檢察官偵查起訴。
    理    由
一、證據能力之判斷─
    本判決參考司法院「刑事判決精簡原則」製作。下列所引用
    之證據，檢察官、被告張元鴻（下稱被告）均不爭執證據能
    力，爰不另贅述，以符合判決精簡原則之要求，合先敘明。
二、認定犯罪事實之證據及理由：
    上開犯罪事實，業據被告於本院原審及本院第二審審理中坦
    承不諱，核與證人張文馨、陳綺雯警詢及偵查證述，並有高
    雄醫學大學附設中和紀念醫院診斷證明書、張文馨指認監視
    器影像翻拍照片、車輛詳細資料報表（車牌000-000號）、
    道路交通事故現場圖（警卷第29-31頁）、道路交通事故調
    查報告表（一）、（二）-1、高雄市政府警察局道路交通事
    故初步分析研判表、高雄市政府警察局道路交通事故肇事人
    自首情形紀錄表（張文馨）、 高雄市政府警察局交通警察
    大隊交通分隊疑似道路交通事故肇事逃逸追查表、高雄市政
    府警察局交通警察道路交通事故談話紀錄表（張文馨）、高
    雄市政府警察局舉發違反道路交通管理事件通知單、現場照
    片22張、109年11月20日職務報告、本院公務電話紀錄等在
    卷可憑，足認被告上揭自白與事實相符，應堪採信。從而，
    本件事證明確，被告所為上開犯行，堪予認定，應依法論科
    。
三、論罪科刑及本院撤銷改判之理由：
  ㈠新舊法比較：
    被告行為後，刑法第185 條之4 於110 年5 月28日經總統  
    公布修正施行，並自同年5 月30日起生效。修正前刑法第1 
     85條之4 原規定：「駕駛動力交通工具肇事，致人死傷而 
     逃逸者，處1 年以上7 年以下有期徒刑」，修正後則規定 
     ：「（第一項）駕駛動力交通工具發生交通事故，致人傷 
     害而逃逸者，處6 月以上5 年以下有期徒刑；致人於死或 
     重傷而逃逸者，處1 年以上7 年以下有期徒刑。（第二   
     項）犯前項之罪，駕駛人於發生交通事故致人死傷係無過 
     失者，減輕或免除其刑」。經比較新舊法，新法依被害人 
     所受傷勢之輕重，科以不同法定刑度，其中致人傷害而逃 
     逸之法定刑，由修正前之「處1 年以上7 年以下有期徒刑 
     」，修正為「處6 月以上5 年以下有期徒刑」刑度，經比 
     較新舊法，修正後之規定較有利於被告，是依刑法第2 條 
     第1 項之規定，應適用修正後之刑法第185 條之4 第1 項 
     前段之規定論處。   
  ㈡罪名：
　　是核被告所為，係犯修正後即現行刑法第185 條之4 第1 項
　　前段之肇事致人傷害逃逸罪。
　㈢不適用刑法第59條之規定
　⒈刑法第59條所規定之酌量減輕其刑，係裁判上之減輕，必以
    犯罪之情狀顯可憫恕，認為科以最低度刑仍嫌過重者，始有
    其適用。如別有法定減輕之事由者，應優先適用法定減輕事
    由減輕其刑後，猶嫌過重時，方得為之（最高法院98年度台
    上字第6342號判決意旨參照）。所謂「犯罪之情狀」，與同
    法第57條規定科刑時應審酌之一切情狀，並非有截然不同之
    領域，於裁判上酌減其刑時，應就犯罪一切情狀（包括第57
    條所列舉之10款事項），予以全盤考量，審酌其犯罪有無可
    憫恕之事由，即有無特殊之原因與環境，在客觀上足以引起
    一般同情，以及宣告法定低度刑，是否猶嫌過重，以為判斷
    。
　⒉經查，本件被告犯本案肇事致人傷害罪，適用修正後刑法第1
    85條之4規定，法定刑為「6月以上、5年以下有期徒刑」，
    依被告本案犯罪具體情狀觀之，被告於發生本案交通事故後
    ，不僅未留在現場協助救護，亦未報警處理或留下姓名及聯
    絡資料，反逕自離去，經警循線追查後始遭查獲，經適用修
    正後新法之法定刑後，難認被告之犯行，有何情輕法重、顯
    可憫恕之情，亦無處以法定最低刑度猶嫌過重等情狀，核與
    刑法第59條所定之要件不符，自無再適用刑法第59條酌減其
    刑之情，併予敘明。
　㈣撤銷改判之理由及科刑審酌事項　
　⒈原審認被告肇事逃逸罪證明確，予以論罪科刑，並審酌被告
    犯後坦承犯行，對被告諭知緩刑2年（不附條件或負擔），
    固非無見。惟查：
　①被告所犯修正後肇事致人傷害逃逸罪之法定刑為「6月以上、
    5年以下有期徒刑」，依被告犯罪具體情狀觀之，難認有情
    輕法重、堪予憫恕之情，自不適用刑法第59條規定酌減其刑
    ，已如前述，原判決適用修正後刑法第185條之4之法定刑，
    進而適用刑法第59條規定酌減其刑，自有適用法則之違誤，
    自有未洽。
  ②按緩刑制度設計之本旨，主要目的在鼓勵惡性較輕微之犯罪
    行為人或偶發犯、初犯得適時改過，以促其遷善，復歸社會
    正途。緩刑宣告得以附條件之方式為之，乃基於個別預防與
    分配正義，而其中對被害人賠償部分，意在確保犯罪行為人
    自新及適度填補其犯罪所生之損害為目的。然犯罪行為人經
    宣告緩刑後，若有具體事證足認其並不因此而有改過遷善之
    意，自不宜給予緩刑之寬典。查被告於本院審理時始終堅稱
    ：我不知道告訴人張文馨（下稱告訴人）有報警，我才離開
    現場云云。足見被告並未深切反省其自身肇事逃逸行為已然
    造成告訴人受害，情節非輕，且告訴人於本院第二審審理中
    表示：伊對於原審給予被告緩刑有意見，伊迄今未見被告悔
    意，被告也沒有賠償伊所受損害等語，有本院辦理刑事案件
    電話記錄查詢表在卷可憑，再本院第二審準備程序中受命法
    官以本件檢察官以原審給予被告緩刑不當為由提起上訴，當
    庭詢問被告有無意願賠償告訴人，被告堅持不願與告訴人和
    解及實際賠償告訴人所受損害一情，有本院111年2月14日準
    備程序筆錄在卷可憑，自上情觀之，被告無正當事由拒絕賠
    償告訴人，實際填補其所造成之損害，亦足徵其無悛悔之心
    。揆諸前揭說明，自難認原審對被告所宣告之刑，有以暫不
    執行為適當之情事。原審未及審酌上情，逕為（不附條件或
    負擔）緩刑之諭知，實有未洽。是檢察官以原審判決適用刑
    法第59條及緩刑失當而提起上訴，應認上訴有理由，自應由
    本院將原判決予以撤銷改判。
  ㈤爰以行為人之責任為基礎，審酌被告肇事後，不僅未留在現
    場協助救護，亦未報警處理或留下姓名及聯絡資料，反逕自
    離去，所為對社會秩序已生不良影響，且漠視告訴人生命、
    身體安全之心態，殊不可取，且被告迄今未能與告訴人達成
    調解，實際賠償告訴人所受損害，犯後態度難謂良好；惟念
    及被告於本院原審及第二審審理時均坦認犯行，兼衡被告自
    陳大學畢業之教育程度，從事保全為業，離婚、無子女之家
    庭及生活狀況，案發後曾有頭部外傷併顱內出血，歸類於腦
    傷所致之失智症，有高雄醫學大學附設中和紀念醫院診斷證
    明書可憑，及其他一切情狀，量處如主文第2項所示之刑，
    並諭知如易科罰金，以新臺幣1,000元折算1日之折算標準。
據上論斷，應依刑事訴訟法第455 條之1 第1 項、第3 項、第3
69條第1項前段、第364 條、第299 條第1 項前段，判決如主文
。　　
本案經檢察官丁亦慧提起公訴，檢察官劉淑慧到庭執行職務。
中　　華　　民　　國　　111 　年　　4 　　月　　12　　日
                    刑事第一庭  審判長法  官  莊珮君
                                      法  官  蔣文萱
                                      法  官  賴建旭
以上正本證明與原本無異。
不得上訴。
中　　華　　民　　國　　111 　年　　4 　　月　　12　　日
                                      書記官  陳雅惠

附錄論罪科刑法條：
中華民國刑法第185條之4
（肇事遺棄罪）
駕駛動力交通工具發生交通事故，致人傷害而逃逸者，處六月以
上五年以下有期徒刑；致人於死或重傷而逃逸者，處一年以上七
年以下有期徒刑。
犯前項之罪，駕駛人於發生交通事故致人死傷係無過失者，減輕
或免除其刑。